【裁判字號】    90,訴緝,57
【裁判日期】    900815
【裁判案由】    偽造有價證券等
【裁判全文】
臺灣桃園地方法院刑事判決                            九十年度訴緝字第五七號
    公  訴  人  臺灣桃園地方法院檢察署檢察官
    被      告  戊○○
    指定辯護人  本院公設辯護人丙○○
右列被告因偽造有價證券等案件，經檢察官提起公訴（八十八年度偵緝字第一二一六
號、第一二二二號），本院判決如左：
    主  文
戊○○共同行使偽造私文書，足以生損害於他人，處有期徒刑肆月。如易科罰金，以
參佰元折算壹日。緩刑貳年。發票人為黃金連、戊○○及丁○○，發票日為八十六年
六月四日，到期日及金額未記載之ＴＳ０九０八六０號本票上偽造之「丁○○」署押
壹枚、印文貳枚，及「受僱司機具結書、保證書」上偽造之「丁○○」署押壹枚、印
文壹枚，均沒收。
被訴侵占部分無罪。
    事  實
一、緣戊○○之兄黃金連（先行審結）於民國八十六年間某日，在丁○○新竹縣尖石
    鄉錦屏村一一三號住所處，竊取丁○○身份證影本一張後，戊○○乃與黃金連共
    同意圖為自己不法之所有，並均基於偽造文書之犯意聯絡，於八十六年六月四日
    ，先由黃金連至新竹縣竹東不詳地點，委請不知情之刻印師偽刻「丁○○」印章
    一枚後，與戊○○共同持上開丁○○身份證影本及偽刻印章，至桃園縣桃園市○○路九號乙○○經營之「國利計程車行」，以渠等名義共同書立「受僱司機具結
    書、保證書」（下稱保證書）一份，並簽發未填寫金額及到期日之ＴＳ０九０八
    六０號本票一張後，由黃金連分別在上開保證書上連帶保證人欄處，及本票上發
    票人欄處偽簽丁○○署押各一枚，並持上開偽刻印章蓋用其上，表示為黃金連、
    戊○○二人充任連帶保證人及簽發上開本票之意後，將具結書連同本票交予乙○○收執，而向陳某租用ＮＷ－八二二號及一車號不詳之營業用自小客車，依序分
    由黃金連、戊○○使用，並足生損害於丁○○、乙○○。嗣因黃某二人積欠租金
    ，黃金連又始終未將租用之ＮＷ－八二二號營小客車返還，以致乙○○追索無著
    ，經查訪後始知上情。
二、案經乙○○訴請臺灣桃園地方法院檢察官偵查起訴。
    理  由
壹、有罪部分：
一、訊據被告戊○○坦承右揭犯行不諱，核與同案被告黃金連、被害人丁○○、告訴
    人乙○○、告訴代理人甲○○指述之情節相符，此外並有丁○○身份證影本、具
    結書、保證書及本票各一張附卷可稽。事證明確，被告犯行已堪認定。
二、查被告行為後，刑法第四十一條第一項業於九十年一月四日修正，將原犯最重本
    刑為三年以下有期徒刑以下刑之罪，而受六月以下有期徒刑或拘役之宣告，因身
    體、教育、職業或家庭之關係，執行顯有困難者，得以一元以上三元以下折算一
    日，易科罰金之規定，修正為「犯最重本刑為五年以下有期徒刑以下刑之罪，而
    受六個月以下有期徒刑或拘役之宣告，因身體、教育、職業、家庭之關係或其他
    正當事由，執行顯有困難者，得以一元以上三元以下折算一日，易科罰金」，並
    於九十年一月十日由總統公布施行。經依新舊法比較結果，以新法對被告較為有
    利，應依刑法第二條第一項前段規定，適用修正後之法律。核被告戊○○所為，
    係犯刑法第二百十六條、第二百十條之行使偽造私文書罪，及同法第二百十七條
    第一項之偽造署押罪。公訴人雖認渠等以丁○○名義偽簽本票部分，構成偽造有
    價證券罪，然上開本票票面上並未記載金額之票據必要記載事項，依票據法第一
    百二十條、第十一條第一項等規定，為無效票據，而與有價證券有間，是被告此
    部分所為尚難以偽造有價證券罪相繩，僅能認係成立同法第二百十七條第一項之
    偽造署押罪，此部分起訴法條應予變更。其與黃金連在「具結書、保證書」上偽
    造印章、署押及印文均為偽造文書行為之一部，偽造之低度行為為行使之高度行
    為所吸收，均不另論罪。被告與黃金連就上開犯行間，有犯意聯絡及行為分擔，
    為共同正犯。其同一時間接續以丁○○名義書立切結書、保證書並簽發上開本票
    ，係以法律上之一行為同時觸犯偽造文書罪及偽造署押罪，應從較重之偽造文書
    罪處斷。爰審酌被告犯罪之動機、手段，已償還告訴人乙○○部分款項，並於事
    發前即將租用車輛返還，及其犯後坦承犯行，態度良好等一切情狀，量處如主文
    所示之刑，並諭知易科罰金之折算標準。末查被告前未曾受有期徒刑以上刑之宣
    告，有右刑案資料查註紀錄表可稽，此次一時失慮，偶罹刑典，事後已坦承犯行
    ，深具悔意，經此刑之宣告後，應知警惕而無再犯之虞，本院因認暫不執行其刑
    為當，爰併宣告緩刑二年，用啟自新。偽造保證書、本票均屬告訴人所有，不予
    沒收，其上偽造之「丁○○」署押各一枚、印文各一枚、二枚，依第二百十九條
    之規定沒收。至偽造丁○○印章一枚已經丟棄不復存在，此經共同被告黃金連供
    明在卷，爰不予沒收。
貳、無罪部分：
一、公訴意旨另以：被告戊○○與黃金連租用上開ＮＷ－八二二號及一車號不詳之營
    小客車後，因經濟狀況困難，竟另行起意，而共同意圖為自己不法之所有，自八
    十七年十一月中旬間某日起，將上開ＮＷ－八二二號小客車侵占入己，並拒繳租
    金，因認被告戊○○所為，並涉有刑法第三百三十五條第一項之侵占罪嫌。
二、按犯罪事實應依證據認定之，無證據不得推定其犯罪事實，刑事訴訟法第一百五
    十四條訂有明文。訊據被告戊○○否認有何侵占犯行，辯稱：我和黃金連一人租
    一輛車，我的在八十七年就還了等語。經查，公訴意旨認被告戊○○涉有右揭侵
    占犯行，無非係以告訴人乙○○之指訴，及卷附具結書、保證書及本票等件，為
    其論據。然查，共同被告黃金連供承：車子租回來是我在開，戊○○另外租一輛
    車，只不過（訂約時）我二人寫在同一張等語（本院八十九年十二月六日筆錄）
    ，核與告訴人陳稱：本來（黃金連與戊○○）租二輛車，先還一輛，後來被警察
    抓到才還另一輛等語（本院九十年一月五日筆錄），大致相符；參以上開ＮＷ－
    八二二號營小客車確係在告訴人向台灣桃園地方法院檢察署提出告訴，於偵查中
    之八十八年十一月十八日，經警將黃金連緝捕到案後，由黃金連將該車返還，此
    為告訴人及黃金連所是認，足見被告此部分所辯，應堪採信。是自難執黃金連與
    之共同租車，而黃某久占其中ＮＷ－八二二號營小客車未還一節，而推論被告與
    黃金連共犯侵占罪行。此外，復查無其他積極證據，足資認定被告有公訴意旨所
    指之侵占犯行，從而被告此部分犯行既屬不能證明，依上說明，自應為無罪之諭
    知。
據上論斷，應依刑事訴訟法第二百九十九條第一項前段、第三百條、第三百零一條第
一項前段，刑法第二條第一項前段、第二十八條、第二百十六條、第二百十條、第二
百十七條第一項、第五十五條、第七十四條第一款、第二百十九條，修正後刑法第四
十一條第一項前段，罰金罰鍰提高標準條例第一條前段、第二條，判決如主文。
本案經檢察官羅秀蓮到庭執行職務。
中        華        民        國      九十    年    八    月    十五    日
                                  臺灣桃園地方法院刑事第五庭
                                      法  官     陳彥宏
右正本證明與原本無異。
如不服本判決，應於送達後十日內，向本院提出上訴狀。
                                   書記官     翁其良
中        華        民        國      九十    年    八    月    十五    日
論罪法條：刑法第二百十六條、第二百十條、第二百十七條
刑法第二百十六條
行使第二百十條至第二百十五條之文書者，依偽造、變造文書或登載不實事項或使登
載不實事項之規定處斷。
刑法第二百十條
偽造、變造私文書，足以生損害於公眾或他人者，處五年以下有期徒刑。
刑法第二百十七條
偽造印章、印文或署押，足以生損害於公眾或他人者，處三年以下有期徒刑。
盜用印章、印文或署押，足以生損害於公眾或他人者，亦同。


司法院資訊處製作；財團法人民間司法改革基金會備份。
